臺灣臺北地方法院刑事判決　　　　　　 95年度交訴字第133號
公　訴　人　臺灣臺北地方法院檢察署檢察官
被　　　告　甲○○
　　　　　　　　　　現於臺灣臺北監獄執行中
上列被告因公共危險等案件，經檢察官提起公訴（95年度偵字第
21616號），本院判決如下：
    主  文
甲○○從事業務之人，因業務上之過失傷害人，處拘役伍拾日，
如易科罰金，以銀元參佰元即新臺幣玖佰元折算壹日；又駕駛動
力交通工具肇事，致人受傷而逃逸，處有期徒刑陸月，如易科罰
金，以銀元參佰元即新臺幣玖佰元折算壹日。
    事  實
一、甲○○受雇於敏捷手足企業社，負責於每週六、日駕駛車輛
    收取擺放路旁之廣告招牌，係以從事駕駛為其附隨業務之人
    ，於民國九十五年六月十八日十九時三十五分許，駕駛車牌
    號碼DK-4916 號自用小客車（箱型車），沿臺北市大安區市
    ○○道○段由西往東方向行駛，途經市○○道○段五十八號
    前時，本應注意車前狀況及兩車併行之間隔，並隨時採取必
    要之安全措施，以避免危險之發生，而依當時天氣晴朗、夜
    間照明充足之外界客觀情狀，並無不能注意之情事，竟疏未
    注意其右前方適有乙○○騎乘車牌號碼G72-753 號重機車搭
    載張筱葳之車前狀況並與該車保持安全間距，於行進間其右
    側車身乃自後往前擦撞後座乘客張筱葳之左腿及駕駛人乙○
    ○之左手臂，導致乙○○重心不穩而人車倒地，使乙○○因
    此受有左手肘擦傷6×1公分、左腳背擦傷1×1公分等傷害，
    張筱葳則受有左膝及左大褪瘀青等傷害。甲○○見其肇事致
    乙○○、張筱葳倒地受傷後，雖稍有煞停，卻未下車查看被
    害人傷勢，採取必要之救護措施，亦未停留於車禍現場等候
    處理，反駕車離去，經乙○○、張筱葳記下車牌號碼報警處
    理，始循線查獲。
二、案經告訴人乙○○、張筱葳訴由臺北市政府警察局大安分局
    報告臺灣臺北地方法院檢察署檢察官偵查起訴。
    理  由
一、訊據被告固不否認於前揭時間駕駛上開箱型車行經事故路段
    之事實，惟矢口否認有何過失傷害及肇事逃逸犯行，辯稱：
    當時路上是塞車狀態，走走停停，伊車行駛在外側車道，順
    著路邊併排停車行駛，被害人機車是在伊後方，伊是直行車
    ，當時左右兩側都有車輛，伊不可能偏左偏右行駛而撞到被
    害人機車，且伊係順著車流駕駛，並無停靠路邊又起步的情
    形云云。經查，被告如何駕駛箱型車自後擦撞同向行駛於其
    右前方之機車乘客張筱葳及騎士乙○○之情，業據證人乙○
    ○證稱：當天晚上伊駕駛車號G72-753 號重機車，後面搭載
    張筱葳，沿市○○道由台北車站往市政府方向騎乘，途經市
    ○○道○段時遭一輛箱型車從左後方擦撞，先是撞到張筱葳
    的腳，接著又擦撞到伊左手臂，然後開到伊前方，伊車遭擦
    撞後重心不穩即往左邊倒地，伊看到箱型車停在前方約十公
    尺處，伊以為駕駛要下車查看，結果並無人下車，幾秒後該
    車就往前開走，伊即記下車號，該車前行不到五十公尺又因
    為紅燈停車，然燈號轉為綠燈後又開走，伊才確定他沒有要
    查看的意思；當天天氣晴朗，天色已暗，但燈光很明亮，伊
    有看清楚車牌；因當時受到驚嚇，只記得肇事車輛是深色的
    車，因此說成偏深藍色的車，後來看到起訴書，腦海想起當
    時被撞的情形，該車是綠色的；本件車禍導致伊手肘及腳掌
    受傷等語（見偵卷第七、八頁、第三一至三四頁、本院九十
    六年六月五日審判筆錄第三至七頁）。證人張筱葳證稱：當
    天伊搭乘乙○○駕駛的機車，沿市○○道行駛時，左側有一
    輛箱型車一直往右邊靠過來，先是他的車側中間偏後位置碰
    到伊左腿，然後就開到伊前方，機車因為重心不穩而倒地，
    伊有記下車號，並當場與乙○○確認兩人記下的車號是一樣
    的；本件車禍造成伊左膝及大腿紅腫瘀青等語綦詳（見偵卷
    第十二、十三頁、第三一至三四頁、前揭審判筆錄第七、八
    頁），二人所述互核相符，並有臺北市政府警察局大安分局
    道路交通事故現場圖、補充資料表、談話紀錄表、車輛照片
    等件附卷可稽（見偵卷第十六至十八頁、本院卷第二三至三
    十頁）；又乙○○、張筱葳因前開事故各自受有左手肘擦傷
    6 ×1公分、左腳背擦傷1×1公分及左膝、左大腿瘀青等傷
    害一節，亦有台北醫學大學附設醫院診斷證明書一紙、現場
    採證照片二張存卷可參（見偵卷第二一、二二頁）；復徵諸
    被告供稱：「我行駛在外側車道，當時在市○○道○段五十
    八號前是塞車的狀態，我的右側停滿了轎車，機車是在我右
    後方... 」、「我當天下午七點三十分左右確實有駕駛箱型
    車經過該路段... 當時路上塞車，我的車是直行，路上停停
    走走... 我只是順著路邊併排停車的情形行駛... 當時兩側
    都有車輛... 。（問：為何對當天路況印象如此清楚）我經
    常經過那裡，所以對那裡的路況很清楚，而當天我的工作有
    延誤，我在那家公司只有六、日有開車，那路段假日一定會
    堵車。（問：是否確定是六月十八日）確定是十八日，因為
    當天工作有延誤，我朋友也有找我去吃飯... 。當天我前面
    有一台自小客車，左側是一輛進口轎車... 當天一路上我是
    與休旅車一同行走」等語（見本院卷第十七頁反面、前揭審
    判筆錄第五、六頁），顯然對事故發生之時間、地點、路況
    、周遭環境、甚至與被害人機車之相對位置均留有深刻之印
    象，迴異於一般未肇事或不知肇事者對事故現場毫無所悉之
    常情，益徵被告確有肇事逃逸之情，所辯無非事後卸責之詞
    ，不足採信。則按汽車行駛時，駕駛人應注意車前狀況及兩
    車併行之間隔，並隨時採取必要之安全措施，道路交通安全
    規則第九十四條第三項定有明文。被告駕駛車輛上路，自應
    注意遵守上開注意義務，以避免危險之發生。而當時天候晴
    朗、夜間照明充足，此據證人乙○○結證在卷，亦為被告所
    不爭，並無不能注意之情事，竟疏未注意其右前方適有乙○
    ○騎乘機車搭載張筱葳之車前狀況並與該車保持安全間距，
    於行進間其右側車身乃自後往前擦撞後座乘客張筱葳之左腿
    及駕駛人乙○○之左手臂，導致乙○○重心不穩而人車倒地
    ，被告自有過失甚明，又被害人乙○○、張筱葳因本件車禍
    分別受有如上所載之傷害，被告之過失行為與被害人之受傷
    間，自具有相當因果關係。從而，被告前揭過失傷害及肇事
    逃逸犯行，事證明確，堪以認定。
二、被告甲○○受雇於敏捷手足企業社，負責於每週六、日駕駛
    車輛收取擺放路旁之廣告招牌，係以從事駕駛為其附隨業務
    之人，業據其陳明在卷（見偵卷第五、三一頁、本院前揭審
    判筆錄第十頁），其因過失傷害人並於肇事後逃逸，所為係
    犯刑法第二百八十四條第二項前段業務過失傷害罪及第一百
    八十五條之四肇事逃逸罪。被告行為後，刑法於九十四年二
    月二日修正公布，並於九十五年七月一日起施行。依修正後
    刑法第二條第一項規定，行為後法律有變更者，適用行為時
    之法律，但行為後之法律有利於行為人者，適用最有利於行
    為人之法律，此係規範行為後法律變更所生新舊法律比較適
    用之準據法，本身尚無新舊法比較之問題，故於刑法修正施
    行後，應一律適用現行刑法第二條第一項之規定，為「從舊
    從輕」之比較。又以本次刑法修正之比較新舊法，應就罪刑
    有關之共犯、未遂犯、想像競合犯、牽連犯、連續犯、結合
    犯，以及累犯加重、自首減輕暨其他法定加減原因（如身分
    加減）與加減例等一切情形，綜其全部罪刑之結果而為比較
    ，而從刑附屬於主刑，除法律有特別規定者外，依主刑所適
    用之法律（最高法院九十五年五月二十三日九十五年度第八
    次刑庭會議決議參照）；如新舊法處罰之輕重相同，即無比
    較適用之問題，非此條所指之法律有變更，應依一般法律適
    用原則，適用裁判時法；修正後刑法第五十五條就想像競合
    犯部分增加但書關於科刑之限制，為法理之明文化，而修正
    後刑法第五十九條則為法院就酌減審認標準見解之明文化，
    非屬法律之變更，其為純文字修正者，更應同此（最高法院
    九十五年十一月七日九十五年度第二十一次刑事庭會議決議
    參照）。核被告行為時，刑法分則編有關罰金刑之貨幣單位
    係銀元；且依刑法分則編應處罰金者，應適用罰金罰鍰提高
    標準條例第一條、第四條之規定，亦即應按各該具體條文制
    定或修正之先後，定其罰金提高之倍數。惟被告行為後，刑
    法施行法增訂第一之一條，於九十五年六月十四日經總統公
    布，並自同年七月一日起施行；該條規定：「中華民國九十
    四年一月七日刑法修正施行後，刑法分則編所定罰金之貨幣
    單位為新臺幣。九十四年一月七日刑法修正時，刑法分則編
    未修正之條文定有罰金者，自九十四年一月七日刑法修正施
    行後，就其所定數額提高為三十倍。但七十二年六月二十六
    日至九十四年一月七日新增或修正之條文，就其所定數額提
    高為三倍」。本案被告所犯刑法第二百八十四條之罪，有罰
    金刑之處罰，且自二十四年七月一日公布施行後，即未再修
    正，是依增訂刑法施行法第一之一條之規定，其罰金以新台
    幣為單位，數額應提高三十倍，相較於修正前之罰金以銀元
    為單位，且適用罰金罰鍰為提高標準條例之結果應提高十倍
    者換算，對被告而言，並無有利與否之情形（新臺幣與銀元
    之比例為一比三，換算結果，亦為三十倍）。另刑法第三十
    三條第五款關於罰金之規定，由被告行為時之「一元以上」
    （換算後為新臺幣三元以上）；修正為「新臺幣一千元以上
    ，以百元計算之。」。經比較修正前後關於科處罰金刑之最
    低刑度規定，以被告行為時之修正前刑法較有利於被告。被
    告一過失行為，致告訴人乙○○、許筱葳二人受傷，為想像
    競合犯，參照依前開說明，為法理之明文化，非屬法律之變
    更，自無新舊法比較之問題，應依現行法論以一業務過失傷
    害罪。被告所犯上開二罪，犯意各別，行為互殊，應予分論
    併罰。爰審酌被告因疏未注意車前狀況及兩車併行之間隔而
    於行進間擦撞被害人機車之肇事情節，並於肇事致告訴人二
    人受傷後，旋即駕車逃逸，過失程度及惡性非微，事後復否
    認犯行且迄未賠償告訴人之損失，惟告訴人二人所受傷勢尚
    非嚴重等一切情狀，分別量處如主文所示之刑。又被告行為
    後，刑法第四十一條修正將原易科罰金之折算標準，由「以
    一元以上三元以下折算一日」（依修正刪除前之罰金罰鍰提
    高標準條例第二條前段規定，該易科罰金之原定數額提高為
    一百倍折算一日，即以銀元三百元，新臺幣九百元折算為）
    ，修正為「得以新臺幣一千元、二千元或三千元折算一日，
    易科罰金。」。經比較上開修正前、後之易科罰金規定，本
    件裁判時之易刑標準，並未較有利於被告，是依刑法第二條
    第一項規定，就前開宣告之刑，應適用修正前刑法第四十一
    條第一項前段規定，諭知易科罰金之折算標準。
據上論斷，應依刑事訴訟法第二百九十九條第一項前段，刑法第
二條第一項前段、第五十五條、第二百八十四條第二項前段、第
一百八十五條之四、修正前刑法第四十一條第一項前段，刑法施
行法第一條之一，修正前罰金罰鍰提高標準條例第二條，現行法
規所定貨幣單位折算新臺幣條例第二條，判決如主文。
本案經檢察官郭麗娟到庭執行職務。
中　　華　　民　　國　　96　　年　　6　　月　　20　　日
　　　　　　　　　        刑事第十一庭
                              審判長法  官  劉方慈
                                    法　官　沈君玲
　　　　　　　　　　　　　　　　    法　官　鍾淑慧
以上正本證明與原本無異。
如不服本判決，應於判決送達後10日內向本院提出上訴狀（應抄
附繕本）。告訴人或被害人如對於本判決不服者，應具備理由請
求檢察官上訴，其上訴期間之計算係以檢察官收受判決正本之日
期為準。
　　　　　　　　　　　　　　　　    書記官　劉英芬
中　　華　　民　　國　　95　　年　　6　　月　　20　　日
附錄本案論罪科刑法條：
中華民國刑法第284條
（過失傷害罪）
因過失傷害人者，處 6 月以下有期徒刑、拘役或 5 百元以下罰
金，致重傷者，處1年以下有期徒刑、拘役或5百元以下罰金。
從事業務之人，因業務上之過失傷害人者，處 1 年以下有期徒刑
、拘役或1千元以下罰金，致重傷者，處3年以下有期徒刑、拘役
或2千元以下罰金。
中華民國刑法第185條之4
（肇事遺棄罪）
駕駛動力交通工具肇事，致人死傷而逃逸者，處 6 月以上 5 年
以下有期徒刑。
